---
title: "Web Scraping Data Sekolah di Provinsi Banten"
author: "asepzulka"
date: "3/11/2021"
output: html_document
---
Data sekolah yang akan diambil adalah data sekolah di provinsi banten pada seluruh jenjang pendidikan. Data ini diambil dari website resmi [Kemdikbud](https://referensi.data.kemdikbud.go.id/index11.php). 
_Mari kita mulai_
langkah paling awal adalah **loading** package yang akan kita gunakan, yaitu `rvest`, `httr`, `stringr`, dan `dplyr`
```{r, warning = F, message =F}
library(rvest)
library(stringr)
library(dplyr)
library(httr)
```
Sebagai langkah pertama, kita akan membaca laman web yang akan kita scrape, dalam hal ini adalah laman data sekolah di Provinsi [Banten](https://referensi.data.kemdikbud.go.id/index11.php?kode=280000&level=1). 
```{r}
lamanweb <- read_html("https://referensi.data.kemdikbud.go.id/index11.php?kode=280000&level=1")
```
Selanjutnya, kita ambil beberapa data penting di provinsi banten, seperti `id` yang nantinya akan digunakan sebagai `primary key`, nama `kabupaten`, dan `url` dari masing-masing kabupaten.
```{r}
# mengambil beberapa elemen penting dari laman data sekolah provinsi banten

id <- lamanweb %>% 
  html_elements(xpath = '//*[@id="box-table-a"]/tbody/tr/td[1]') %>% 
  html_text() %>% 
  str_trim()
id <- id[-1]

# mengambil nama kabupaten

label <- lamanweb %>% 
  html_elements(xpath = '//*[@id="box-table-a"]/tbody/tr/td[2]/a') %>% 
  html_text() %>% 
  str_trim()

# url dari tiap-tiao kabupaten

lamankab <- lamanweb %>% 
  html_elements(xpath = '//*[@id="box-table-a"]/tbody/tr/td[2]/a') %>% 
  html_attr("href") %>% 
  str_trim()
# digabung menjadi sebuah data frame dengan kolom id, kabupatenkota, dan url
banten <- data.frame(id = id, kabupatenkota = label, url = lamankab)
```

Selanjutnya, dari tiap-tiap kabupaten, diambil data kecamatan, dengan `id` sebagai primary key, nama kecamatan, serta url dari masing-masing kecamatan. Diakhiri dengan membuat sebuah data frame berisikan data kecamatan-kecamatan dari seluruh kabupaten di provinsi banten.

```{r, message=F, warning=F}
kecamatan = NULL
for (idkab in banten$id) {
  
  resp <- GET(paste0("https://referensi.data.kemdikbud.go.id/", banten %>% filter(id == idkab) %>% .$url
                     )) %>% 
    content("text")
  
  resp <- read_html(paste0("<html><body>", resp, "</body></html>"))
  
  id <- resp %>% 
    html_elements(xpath = '//*[@id="box-table-a"]/tbody/tr/td[1]') %>% 
    html_text() %>% 
    str_trim()
  id <- id[-1]

  label <- resp %>% 
    html_elements(xpath = '//*[@id="box-table-a"]/tbody/tr/td[2]/a') %>%  
    html_text() %>% 
    str_trim()

  lamankec <- resp %>% 
    html_elements(xpath = '//*[@id="box-table-a"]/tbody/tr/td[2]/a') %>% 
    html_attr("href") %>% 
    str_trim()

  tmp_kecamatan <- data.frame(idkabupaten = idkab, id = id, kecamatan = label, url = lamankec)
  
  if(is.null(kecamatan)) kecamatan = tmp_kecamatan
  else kecamatan = rbind(kecamatan, tmp_kecamatan)
}
```

Langkah yang dilakukan selanjutnya adalah mengambil tabel data sekolah dari tiap kecamatan, dan kabupaten yang ada di provinsi banten.

```{r, warning=F, message=F}
sekolah <-NULL

for (idkab in banten$id) {
  for (kecid in kecamatan %>% filter(idkabupaten == idkab) %>% .$id) {
    resp <- GET(paste0("https://referensi.data.kemdikbud.go.id/", kecamatan %>% filter(idkabupaten == idkab, id == kecid) %>% .$url
                       )) %>% 
      content("text")
    
    resp <- read_html(paste0("<html><body>", resp, "</html></body>"))
    
    tmp_sekolah <- resp %>% 
      html_elements(xpath = '//*[@id="example"]') %>% 
      html_table() %>% 
      data.frame()
    
    if(is.null(sekolah)) sekolah = tmp_sekolah
    else sekolah = rbind(sekolah, tmp_sekolah)
  }
}

```

Langkah terakhir adalah membuat sebuah file berekstensi `csv` berisi data sekolah di seluruh provinsi banten

```{r}
if(!is.null(sekolah)) write.csv(sekolah, "Sekolah Banten.csv")

```

Source code ini dapat digunakan pada seluruh Provinsi, alasan hanya diambil data sekolah dari provinsi banten, karena akan memakan waktu yang cukup lama untuk meng-**scrape** data sekolah dari seluruh provinsi di Indonesia, termasuk Sekolah Indonesia (SI) di luar negeri.